臺灣臺北地方法院交通事件裁定　　　　 96年度交聲字第817號
原處分機關　臺北市交通事件裁決所
異　議　人
即受處分人　甲○○
上列異議人即受處分人因違反道路交通管理處罰條例案件，對於
台北市交通事件裁決所九十六年六月二十二日所為之處分（原處
分案號：北市裁四字第裁－二二ＡＥＶ七三八０八四號），聲明
異議，本院裁定如下：
    主  文
原處分撤銷。
甲○○汽車駕駛人，駕駛汽車經測試檢定酒精濃度超過規定標準
，吊扣駕駛執照壹年，並應接受道路交通安全講習。
    理  由
一、按汽車駕駛人飲用酒類或其他類似物後其吐氣所含酒精濃度
    超過每公升０‧二五毫克或血液中酒精濃度超過百分之０‧
    ０五以上者，不得駕車，道路交通安全規則第一百十四條第
    二款定有明文。又汽車駕駛人，駕駛汽車經測試檢定有酒精
    濃度超過規定標準者，處新臺幣（下同）一萬五千元以上六
    萬元以下罰鍰，並當場移置保管其車輛及吊扣其駕駛執照一
    年，並應接受道路交通安全講習，道路交通管理處罰條例第
    三十五條第一項第一款、第二十四條第一項第二款分別定有
    明文。又道路交通管理處罰條例所稱之汽車，依道路交通管
    理處罰條例第三條第八款之規定，包括機器腳踏車在內。次
    行政罰法第二十六條規定：「一行為同時觸犯刑事法律及違
    反行政法上義務規定者，依刑事法律處罰之。但其行為應處
    以其他種類行政罰或得沒入之物而未經法院宣告沒收者，亦
    得裁處之。前項行為如經不起訴處分或為無罪、免訴、不受
    理、不付審理之裁判確定者，得依違反行政法上義務規定裁
    處之。」此其他種類行政罰，係指違反行政法上之義務應受
    「裁罰性」之「不利處分」，依行政罰法第二條規定，包括
    限制或禁止行為之吊扣證照處分，及警告性之講習處分。究
    其立法目的，一行為同時觸犯刑事法律及違反行政法上義務
    規定時，由於刑罰與行政罰同屬對不法行為之制裁，而刑罰
    之懲罰作用較強，故依刑事法律處罰，即足資警惕時，實無
    一事二罰再處行政罰之必要，且刑事法律處罰，由司法機關
    依法定程序為之，較符合正當法律程序，應予優先適用，但
    罰鍰以外之沒入或其他種類行政罰，因兼具維護公共秩序之
    作用，為達行政目的，行政機關仍得併予裁處。
二、原處分意旨略以：異議人即受處分人甲○○於民國九十六年
    四月二十八日凌晨一時四十九分許，騎乘車號ＡＳＩ－五八
    五號重型機車，行經臺北市○○○路與長春路口，為警攔停
    舉發「酒後駕車經酒測呼氣值達每公升０點六五毫克」，並
    填製北市警交字第ＡＥＶ七三八０八四號舉發違反道路交通
    管理事件通知單移送原處分機關處理在案，嗣受處分人接獲
    違規通知單後不服舉發，於應到案日期（九十六年四月二十
    三日）前向原處分機關提出陳述，乃由原處分機關依道路交
    通管理處罰條例第三十五條第一項第一款之規定，於九十六
    年六月二十二日以北市裁四字第裁－二二ＡＥＶ七三八０八
    四號裁決書，裁處受處分人罰鍰四萬五千元，並吊扣其駕駛
    執照一年。
三、異議意旨略以：異議人於九十六年四月二十八日駕駛上開車
    號ＡＳＩ－五八五號重型機車行經臺北市○○○路與長春路
    口，因酒精濃度超過規定標準為警製單舉發，並經原處分機
    關裁處罰鍰四萬五千元。然異議人前揭違規事實已於九十六
    年五月十日經臺灣臺北地方法院檢察署檢察官以九十六年度
    偵字第八一七五號為緩起訴處分，異議人並已依該緩起訴處
    分內容向國庫支付三萬元，實不應再繳納罰鍰，爰聲明異議
    ，請求撤銷原處分等語。
四、按九十四年二月五日公布，九十五年二月五日施行之行政罰
    法第二十六條規定：「一行為同時觸犯刑事法律及違反行政
    法上義務規定者，依刑事法律處罰之。但其行為應處以其他
    種類行政罰或得沒入之物而未經法院宣告沒收者，亦得裁處
    之。前項行為如經不起訴處分或為無罪、免訴、不受理、不
    付審理之裁判確定者，得依違反行政法上義務規定裁處之。
    」此即所謂「一事不二罰」原則。又被告所犯為死刑、無期
    徒刑或最輕本刑三年以上有期徒刑以外之罪，檢察官參酌刑
    法第五十七條所列事項及公共利益之維護，認以「緩起訴」
    為適當者，得定一年以上三年以下之緩起訴期間為緩起訴處
    分，其期間自緩起訴處分確定之日起算；又被告於緩起訴期
    間內，有下列情形之一者，檢察官得依職權或依告訴人之聲
    請撤銷原處分，繼續偵查或起訴：(一)於期間內故意更犯有期
    徒刑以上刑之罪，經檢察官提起公訴者；(二)緩起訴前，因故
    意犯他罪，而在緩起訴期間內受有期徒刑以上刑之宣告者；
    (三)違背第二百五十三條之二第一項各款之應遵守或履行事項
    者；刑事訴訟法第二百五十三條之一第一項、第二百五十三
    條之三第一項分別定有明文。準此，被告經檢察官為「緩起
    訴」處分者，於「緩起訴」之猶豫期間內，其最後是否會被
    檢察官提起公訴，猶懸而未定，意即「緩起訴」處分於猶豫
    期間內尚未具有實質之確定力，檢察官於期間內，可對被告
    繼續觀察，此時若被告顯無反省警惕之情或根本欠缺反省警
    惕之能力，檢察官仍得依職權或依告訴人之聲請，將被告「
    緩起訴」處分撤銷。而行政罰法第二十六條第二項規定經不
    起訴處分或為無罪、免訴、不受理、不付審理之裁判「確定
    」者，始得依違反行政法上義務規定裁處之規定，雖不包括
    「緩起訴」處分在內，然「緩起訴」處分之最終使被告免於
    刑事訴追之效果，與「不起訴」處分效果相同，且依行政罰
    法第二十六條第二項之立法意旨，亦必須待緩起訴處分實質
    確定時，被告才最終地確定免於受刑事訴追，原處分機關始
    得為行政裁罰，亦即在緩起訴期間內即猶豫期間期滿前，該
    緩起訴處分仍有被撤銷之可能，此時原處分機關若依法為行
    政裁決，將使受處分人有同時遭受行政處罰及刑事訴追之危
    險，顯與行政罰法第二十六條規定之立法意旨相違背，應認
    不得為之，始符其意旨。
五、交通部固於九十五年七月十七日交路字第○九五○○○六九
    八六號函釋略以，查法務部行政罰法諮詢小組第一次會議記
    錄既已明確結論略以：「緩起訴乃附帶條件的不起訴處分，
    亦即是不起訴的一種」在案，當依該部上開函釋結論及行政
    罰法第二十六條第二項規定，是以緩起訴乃依刑事訴訟法第
    二百五十三條之二第一項規定對被告所課予之負擔，係一種
    特殊之處遇措施，並非刑罰，是以本案尚無行政罰法「一事
    不二罰」之適用。惟法官依據法律獨立審判，憲法第八十條
    載有明文。各機關依其職掌就有關法規為釋示之行政命令，
    法官於審判案件時，固可予以引用，但仍得依據法律，表示
    適當之不同見解，並不受其拘束；司法行政機關所發司法行
    政上之命令，如涉及審判上之法律見解，僅供法官參考，法
    官於審判案件時，亦不受其拘束（司法院大法官釋字第二一
    六號解釋參照）。上開交通部函及法務部行政罰法諮詢小組
    會議紀錄，關於此部份之函示或意見，對本院並不生拘束力
    。
六、受處分人於前揭時、地酒後騎乘駛上開重型機車，為警攔檢
    測其呼氣酒精濃度達每公升○‧六五毫克，經警舉發經測試
    檢定有酒精濃度超過規定標準之違規，因同時涉犯刑法第一
    百八十五條之三公共危險罪，經臺灣臺北地方法院檢察署檢
    察官偵查後，認受處分人犯罪事實事證明確，惟符合緩起訴
    之要件，乃於九十六年五月十日以九十六年度偵字第八一七
    五號為緩起訴處分一年，並命向國庫支付三萬元，經依職權
    送請再議，經再議駁回確定，緩起訴期間為九十六年五月三
    十日起至九十七年五月二十九日止，受處分人並已九十六年
    七月六日向國庫支付三萬元等情，有臺灣臺北地方法院檢察
    署檢察官九十六年度偵字第八一七五號緩起訴處分書、臺灣
    高等法院被告前案紀錄表、臺灣臺北地方法院檢察署九十六
    年七月六日九十六年度緩字第一二九二號自行收納款項收據
    各一件在卷可稽。原處分機關固以受處分人騎乘機車經測試
    檢定有酒精濃度超過規定標準之違規行為，而於九十六年六
    月二十二日以北市裁四字第裁－二二ＡＥＶ七三八０八四號
    裁決書，裁處受處分人罰鍰四萬五千元，並吊扣其駕駛執照
    一年，然受處分人既因同一案件，先經檢察官為緩起訴處分
    ，前開緩起訴處分於九十七年五月二十九日始實質確定，在
    緩起訴處分期間尚未期滿而未實質確定前，原處分機關就同
    一事件裁決異議人罰鍰四萬五千元，並吊扣其駕駛執照一年
    之處分，依前揭說明，其中有關「罰鍰」部分顯與行政罰法
    第二十六條第二項「一事不二罰」之規定有違，至於道路交
    通管理處罰條例第三十五條第一項第一款、第二十四條第一
    項第二款規定應裁罰吊扣駕駛執照一年，並施以道安講習之
    部分，乃屬於行政罰法第二十六條第一項但書所稱其他種類
    行政罰，仍應裁處之。
七、按依道路交通管理處罰條例第八十九條規定，法院受理交通
    事件，準用刑事訴訟法之規定，且依刑事訴訟法第三百七十
    條前段規定：「由被告上訴或為被告利益而上訴者，第二審
    法院不得諭知較重於原審判決之刑」，即所謂「不利益變更
    禁止原則」，惟該原則僅限於原判決適用法條並無不當時始
    有其適用，苟原判決有適用法條不當之情形時，第二審法院
    即得撤銷原判決，另為適法之判決而得諭知較重於原審之刑
    ，此參諸刑事訴訟法第三百七十條後段自明；再依道路交通
    案件處理辦法第二十條前段規定：「交通法庭認為聲明異議
    有理由或聲明異議雖無理由，而原處分不當或違法者，應以
    裁定將原處分經聲明異議部分撤銷，並自為裁定。」觀之，
    足徵原處分機關之處分如有不當及違法時，交通法庭亦得撤
    銷原處分另為適法之裁定，無不利益變更禁止原則之適用。
    本件受處分人確有騎乘上開重型機車經測試檢定有酒精濃度
    超過規定標準之違規行為，受處分人之異議固就罰鍰部分異
    議有理由，就吊扣駕駛執照部分異議無理由，已如前述，惟
    原處分機關於九十六年六月二十二日以北市裁四字第裁－二
    二ＡＥＶ七三八０八四號裁決書漏未依道路交通管理處罰條
    例第二十四條第一項第二款之規定施以道路交通安全講習，
    即有未合，有不適用法律之違法，自應由本院依法撤銷原處
    分機關之上開處分，另為裁罰如主文第二項所示，以資適法
    。
據上論斷，應依道路交通案件處理辦法第二十條前段，裁定如主
文。
中　　華　　民　　國　　96　　年　　7 　　月　　23　　日
　　　　　　　　　　　　　　　交通法庭法　官　黃雅芬
上正本證明與原本無異
如不服本裁定應於送達後五日內向本院提出抗告狀
                                      書記官  惠莊
中　　華　　民　　國　　96　　年　　7 　　月　　25　　日
